【裁判字號】    99,交聲,418
【裁判日期】    991129
【裁判案由】    違反道路交通管理處罰條例聲明異議
【裁判全文】
臺灣新竹地方法院交通事件裁定        99年度交聲字第418號
移送機關即
原處分機關  交通部公路總局臺北區監理所蘆洲監理站
異  議  人
即受處分人  陳建仲
上列異議人即受處分人因違反道路交通管理處罰條例案件，對於
交通部公路總局臺北區監理所蘆洲監理站民國96年4月18日北監
蘆字第裁46-A00000000號違反道路交通管理事件裁決書，聲明異
議，本院裁定如下：
    主  文
異議駁回。
    理  由
一、原處分意旨略以：異議人即受處分人（下稱異議人）陳建仲
    於民國95年5月9日上午8時55分許，騎乘車號CUV-966號重機
    車，行經臺北市○○○路○段處，因有「不按遵行方向行駛
    」之違規事實，經臺北市政府警察局大同分局交通分隊警員
    以異議人有違反道路交通管理處罰條例第45條第1項第1款規
    定之事實製單舉發，原處分機關調查後認異議人有前開違規
    行為，乃於96年4 月18日依道路交通管理處罰條例第45條第
    1 項第1 款及違反道路交通管理事件統一裁罰基準表之規定
    ，以交通部公路總局臺北區監理所蘆洲監理站北監蘆字第裁
    46-A00000000裁決書，裁處異議人罰鍰新臺幣（下同）1,80
    0 元。
二、異議意旨略以：伊收到法務部行政執行署板橋行政執行處通
    知說伊有3 張罰單未繳，其中1 張即是A00000000號 ，另有
    CN0000000 號及AR0000000 號，但是因為伊已經搬離原住處
    ，現在居住在新竹市○○○○街70號2 樓，所以伊並沒有收
    到這3 張罰單，因為已經過期未繳，希望法官同意讓伊用原
    罰款繳納，爰依法聲明異議等語。
三、本件異議人於異議書狀中固載明不服監理機關依據A0000000
    0、CN0000000 及AR0000000 號違規通知單製成之裁決書，
    然異議人前揭異議，分別經監理機關移送本院分由99年度交
    聲字第416 、417 及418 號違反道路交通管理處罰條例聲明
    異議案件受理，其中99年度交聲字第416 、417 號部分業經
    本院裁定，此有臺灣新竹地方法院99年度交聲字第416 、41
    7號裁定附卷可稽，是本件僅就移送機關移送之北監蘆字第
    裁46-A00000000號裁決書部分為審酌，合先敘明之。
四、按處理違反道路交通管理事件，有關文書送達之程序，依行
    政程序法之規定，此據違反道路交通管理事件統一裁罰基準
    及處理細則第5條定有明文。而行政程序法第72條第1項前段
    規定：「送達，於應受送達人之住居所、事務所或營業所為
    之」；同法第73條第1項規定：「於應送達處所不獲會晤應
    受送達人時，得將文書付與有辨別事理能力之同居人、受僱
    人或應送達處所之接收郵件人員」，及同法第74條第1項亦
    規定：「送達，不能依前二條規定為之者，得將文書寄存送
    達地之地方自治或警察機關，並作送達通知書兩份，一份黏
    貼於應受送達人住居所、事務所、營業所或其就業處所門首
    ，另一份交由鄰居轉交或置於該送達處所信箱或其他適當位
    置，以為送達」、第2項：「前項情形，由郵政機關為送達
    者，得將文書寄存於送達地之郵政機關」。另按行政機關依
    行政程序法而為文書之送達，專依該法律之規定，且該法並
    無準用民事訴訟法或刑事訴訟法關於寄存送達自寄存之日起
    10 日生效規定之規定，是文書合法寄存送達後，當自寄存
    之日起即時生效，並非於寄存之日起算10日生效，或自受送
    達人實際領取文書之日起生效（司法院大法官會議解釋釋字
    第667號意旨、臺灣高等法院97年法律座談會第42、43號提
    案研討結果、最高行政法院97年度裁字第4898號、第3974號
    裁定意旨均可參照），故行政機關或郵政機關依行政程序法
    第74條第1項規定為送達者，如於應受送達處所確已完成文
    書寄存於送達地之地方自治、警察機關或郵政機關（限郵務
    人員送達適用），並製作送達通知書二份，一份黏貼於送達
    處所之門首，另一份交由鄰居轉交或置於送達處所信箱或其
    他適當位置時，無論應受送達人實際上於何時受領文書，均
    以寄存生效時發生送達效力。次按受處分人不服道路交通管
    理處罰條例第8條所定主管機關所為之處罰，得於接到裁決
    書之翌日起20日內，向管轄地方法院聲明異議，道路交通管
    理處罰條例第87條第1項定有明文。
    又按法院認聲明異議不合法律上之程式或其異議權已經喪失
    者，應以裁定駁回之，但其不合法律上之程式可補正者，應
    先定期命為補正，逾期不補正者，即予駁回，道路交通事件
    處理辦法第17條亦有明文。
五、次按基於社會現況及便民原則，並因應車主、駕駛人需要及
    行政程序法第72條合法送達處所規定，於公路監理電腦系統
    車籍及駕籍檔中增列住居所或就業處所地址，以利公路監理
    機關及相關機關各項便民服務通知事項、公路法、道路交通
    管理處罰條例及強制汽車責任保險法等法令規定之行政文書
    寄達，公路監理電腦系統車輛車籍及駕駛人駕籍增設住居所
    或就業處所地址作業注意事項第1點規定甚明。
六、經查：
(一)、異議人陳建仲於上開時間，騎乘車號CUV-966 號重機車，行
    經前揭地點，因不按遵行方向行駛，經警製單舉發後，原處
    分機關於96年4 月18日依道路交通管理處罰條例第45條第1
    項第1 款之規定，裁處異議人罰鍰1,800 元，該裁決書於同
    年月25日向異議人之戶籍地為送達，因未獲會晤本人亦無受
    領文書之同居人、受雇人或應受送達處所接收郵件人員，已
    將該送達文書寄存三重中正路六支局，並作送達通知書2 份
    ，1 份黏貼於應受送達人住居所、事務所、營業所或其就業
    處所門首，1 份置於該送達處所信箱或其他適當位置，以為
    送達，且異議人當時戶籍地係在臺北縣三重市○○街199 號
    2 樓等情，有交通部公路總局臺北區監理所蘆洲監理站北監
    蘆字第裁46-A00000000號違反道路交通管理事件裁決書、送
    達證書影本、異議人戶籍資料等各1 份在卷可稽（見本院卷
    第5 至6 、17頁），又異議人並未向公路監理單位申請通訊
    地址一節，有交通部公路總局台北區監理所蘆洲監理站99年
    8 月4 日北監蘆一字第0990002778號函在卷為憑。揆諸上開
    說明，該裁決處分，已生合法寄存送達之效力，異議人聲明
    異議之期間即應自裁決書寄存送達日即96年4 月25日之翌日
    起算，而異議期間為20日，此觀裁決書下方記載「受處分人
    不服處罰者，得於接到裁決書之翌日起20日內，以司法狀紙
    提出聲明異議，載明裁決日期、字號及理由，交由本站（蘆
    洲監理站）轉送管轄地方法院」等字句甚明，且異議人住處
    與受理異議之原處分機關（按：機關地址為臺北縣蘆洲市○
    ○○路163 號）同在台北縣境內，並無在途期間，則異議人
    最遲應於96年5 月15日向原處分機關聲明異議，然本件異議
    人卻遲至99年7 月14日始具狀向原處分機關聲明異議，此亦
    有聲明異議狀暨其上收文章戳1 枚及移送書各1 份在卷可據
    。從而，本件異議人聲明異議顯然已逾道路交通管理處罰條
    例第87條第1 項所定之20日不變期間，且無從補正使其合法
    ，自應予以駁回。
七、據上論結，應依道路交通事件處理辦法第17條，裁定如主文
    。
中    華    民    國    99    年    11    月    29    日
                        交通法庭   法  官  林哲瑜
以上正本證明與原本無異。
如不服本裁定，應於裁定送達後5日內向本院提出抗告狀。
中    華    民    國    99    年    11    月    29    日
                                   書記官  鍾佩芳

司法院資訊處製作；財團法人民間司法改革基金會備份。
